【裁判字號】    89,判,822
【裁判日期】    890323
【裁判案由】    有關補償事務
【裁判全文】
行  政  法  院  判  決                            八十九年度判字第八二二號
    原      告  甲○○
    被      告  臺北市政府工務局公園路燈工程管理處
右當事人間因有關補償事務事件，原告不服內政部中華民國八十八年一月三十日台八
八內訴字第八七○六二九六號再訴願決定，提起行政訴訟。本院判決如左︰
    主  文
原告之訴及附帶損害賠償之請求均駁回。
    事  實
緣台北市政府為闢建北投區一號公園工程，需拆除原告現使用之北投區○○路二五七
號建物，經該府以八十六年八月十一日府工公字第八六○六二七五一○○號公告拆遷
事宜，嗣於八十六年九月三日以府工公字第八六○六七三二○○○號函通知原告限於
八十七年一月十五日前自行拆遷，並檢附相關證明文件，於限期內辦理拆遷補償事宜
。原告並未提出系爭房屋所有權之相關證明文件，惟主張其為系爭房屋所有權人，請
求發給房屋拆遷補償費，並准延後二個月拆遷，於八十六年十二月二十九日提出陳情
，經被告以八十七年一月十二日北市工公配字第八七六○○四三五○○號書函同意延
至八十七年二月二十五日執行拆除，惟否准其房屋拆遷補償費之請求。原告不服，以
系爭房屋為日據時期即存在之建物，且係於七十一年間向許連成合法購得、使用，並
營業迄今，其為真正所有權人，自應發給房屋拆遷補償費，而非發給台北縣政府等由
，提起訴願及再訴願，均遭決定駁回，遂提起行政訴訟，茲摘兩造訴辯意旨於次：
原告起訴意旨略謂︰原告之建物在民國三十年時已有，為日據時代所建，原告之父於
七十一年間向他人購買使用，並有加蓋，共四十坪，設有水電及營業小吃店。系爭建
物並非台北縣政府所建造，因六十年間北投區屬台北縣政府管轄，所以有縣府員工住
處，但六十三年已遷離無戶籍存在，並有許多榮民在該屋住居，土地乃國有財產局因
屬公園用地無法租售，如今被告拆遷房屋，卻沒補償原告損失或另分配居住所，顯不
合理。原告持有房屋讓渡書、水電收據及居住十六年未中斷之戶籍證明文件，而縣政
府早在六十年就無戶籍存在，原告購得該屋時，房屋如同廢墟，原告多年來花盡心力
金錢大約近千萬整修，才能安居營業謀生，卻遭被告通知搬遷拆屋，使原告受到極大
損失及傷害，應予補償等語。
被告答辯意旨略謂︰按「台北市舉辦公共工程對合法建築及農作改良物拆遷補償暨違
章建築處理辦法」第五條規定：「用地機關依照．．．資料，應於拆除前通知合法建
築物所有權人定期協議，．．．」第七條規定：「估定合法建築物補償價額及違章建
築處理費用，應由用地機關會同有關機關派員查明左列事項：一合法建築物：(一)建築
物門牌號碼。(二)建築物所有權人之姓名及住址。(三)建築物構造、面積、用途（營業或
住家、自用或出租）。．．．」第十三條規定：因建築物全部拆除於限期內自行搬遷
者，依其於拆遷公告二個月前在該址設有戶籍並有居住事實之現住人口，發給人口搬
遷補助費。．．．」第十四條規定：「建築物作營業使用，在拆遷公告二個月前，領
有工廠登記證或營業執照或持有繳納營業稅據正式營業者，得就實際拆除部分之營業
面積計算，發給營業補助費，．．．」第二十九條規定：「農作物補償費及遷移費之
發給，依台北市辦理徵收土地農林作物及漁類補償費遷移費查估基準規定辦理。被告
對於因舉辦工程需要而拆除合法建築所發放之拆遷補償費，依首揭處理辦法第五條、
第七條規定意旨以觀，拆遷補償費之發放對象自應以建物所有權人為限。本案建物未
辦所有權登記，被告依台北市稅捐稽徵處北投分處八十六年九月三十日北市稽北投(乙)
字第一七五二四號函所查告系爭建物納稅義務人資料及台北縣政府所提供原配住於系
爭建物之縣府退休人員江宗修於六十三年一月一日已交回系爭建物之六十三年二月七
日北府行二字第○二○八五七號證明書、七十五年七月二十九日北府秘二字第二四二
二九九號函請台北市警察局北投分局光明派出所查明原告之父許連成擅自佔用系爭建
物情事等相關資料，認定系爭建物確為台北縣政府所經管之員工宿舍，應由台北縣政
府領取拆遷補償費，自屬有據。況原告與台北縣政府於八十六年十二月十七日業已達
成協議，除系爭建物拆遷補償費由台北縣政府領取外，其餘人口搬遷補助費、營業損
失及農作物補償均由原告及其女許友美領取，顯見已充分顧及原告權益，是原告事後
以蒙受損害為由再行爭執，自不足採。其訴為無理由，請予駁回等語。
    理  由
按「估定合法建築物補償價額及違章建築處理費用，應由用地機關會同有關機關派員
查明左列事項：一合法建築物：(一)建築物門牌號碼。(二)建築物所有權人之姓名及住址
。(三)建築物構造、面積、用途．．．。(四)建築年月。(五)附屬設施。(六)自用或租賃現住
人口。(七)建築基地地目、地號、所有權人及土地使用權利。(八)建築物他項權利登記情
形。二、違章建築．．．。」為台北市舉辦公共工程對合法建築及農作改良物拆遷補
償暨違章建築處理辦法第七條所明定。本案坐落台北市○○區○○路二五七號房屋（
按坐落之土地係屬國有土地），因原告未能舉出其為系爭房屋所有權人之相關證明文
件，且系爭房屋並未經所有權登記，被告乃函請台北市稅捐稽徵處北投分處查復略以
，系爭房屋納稅義務人為台北縣政府，嗣後並經台北縣政府以八十六年十月二十日北
府秘二字第三八九二六三號函告系爭房屋確係其經管之員工宿舍；又該府提供原配住
於系爭房屋之縣府退休人員江宗修於六十三年一月一日已交回系爭房屋之六十三年二
月七日北府行二字第○二○八五七號證明書、七十五年七月二十九日北府秘二字第二
四二二九九號函請台北市警察局北投分局光明派出所查明原告之父許連成擅自占用系
爭建物等情事之相關資料，被告審認系爭房屋確為台北縣政府原管有之員工宿舍，應
由台北縣政府領取房屋拆遷補償費，乃以八十七年一月十二日北市工公配字第八七六
○○四三五○○號書函否准原告領取房屋拆遷補償費之請求，揆諸首揭法令規定，並
無不合，一再訴願決定，遞予維持，亦均無違誤。原告不服，仍執陳詞，提起行政訴
訟，主張系爭房屋係其父於七十一年間向他人購買使用，被告未予補償，顯不合理云
云，但未據提出任何積極證據以資證明，空言主張，自無足憑取。從而原告之訴非有
理由，應予駁回。其附帶損害賠償之請求，因失所附麗，併予駁回。
據上論結，本件原告之訴為無理由，爰依行政訴訟法第二十六條後段，判決如主文。
中    華    民    國     八十九      年      三      月     二十三      日
                    行 政 法 院 第 三 庭
                                審 判 長 評  事      曾  隆  興
                                         評  事      鄭  淑  貞
                                         評  事      林  家  惠
                                         評  事      張  瓊  文
                                         評  事      徐  瑞  晃
右  正  本  證  明  與  原  本  無  異
                                         法院書記官  陳  盛  信
中    華    民    國     八十九      年      三      月     二十三      日


司法院資訊處製作；財團法人民間司法改革基金會備份。
